【裁判字號】    90,台非,195
【裁判日期】    900628
【裁判案由】    違反家庭暴力防治法
【裁判全文】
最高法院刑事判決                                  九十年度台非字第一九五號
    上訴人  最高法院檢察署檢察總長
    被  告  甲○○
右上訴人因被告違反家庭暴力防治法案件，對於台灣南投地方法院中華民國八十九年
七月七日第一審確定判決（八十九年度易字第二三○號，起訴案號：台灣南投地方法
院檢察署八十九年度偵字第四四○、一○八○號），認為違法，提起非常上訴，本院
判決如左：
    主  文
原判決撤銷。
甲○○連續違反法院依家庭暴力防治法第十三條所為禁止實施家庭暴力行為，遠離住
居所之裁定，處有期徒刑伍月，如易科罰金，以參佰元折算壹日。
    理  由
非常上訴理由稱：「按判決適用法則不當者，為違背法令，刑事訴訟法第三百七十八
條定有明文。又累犯者，須受有期徒刑之執行完畢，或受無期徒刑或有期徒刑一部之
執行而赦免後，五年以內再犯有期徒刑以上之罪者，始足當之，並依法加重其刑，亦
為刑法第四十七條所明定。本件依原判決確認之事實，被告甲○○於民國八十一年間
曾因違反森林法案件，經台灣高等法院台中分院判處有期徒刑七月確定，於八十三年
五月二十三日執行完畢。竟連續於八十八年十二月五日及八十九年三月四日違反法院
依家庭暴力防治法第十三條所為禁止實施家庭暴力行為、遠離住居所之裁定，對其妻
張靜妮為傷害及毀損犯行，而犯家庭暴力防治法第五十條第一款、第四款違反保護令
罪、刑法第二百七十七條第一項傷害罪及同法第三百五十四條毀損罪。查其犯罪時間
八十八年十二月五日及八十九年三月四日，距前案執行完畢日期八十三年五月二十三
日已逾五年，揆諸上揭規定，顯與累犯之要件不合，自不得論以累犯，乃原判決竟依
累犯論擬，並加重其刑，即有適用法則不當之違誤。案經確定，且對被告不利，爰依
刑事訴訟法第四百四十一條、第四百四十三條提起非常上訴，以資糾正及救濟。」等
語。
本院按累犯之成立，依刑法第四十七條規定，以受有期徒刑之執行完畢，或受無期徒
刑或有期徒刑一部之執行而赦免後，五年以內再犯有期徒刑以上之罪為要件。本件被
告甲○○於八十一年間因犯違反森林法罪，經台灣高等法院台中分院判處有期徒刑七
月確定，於八十三年五月二十三日執行完畢，有台灣南投地方法院檢察署刑案資料查
註紀錄表、台灣高等法院被告全國前案紀錄表附卷可稽，且為原判決認定之事實。準
此，則被告於八十八年十二月五日及八十九年三月四日再犯本件違反家庭暴力防治法
罪時，距其於八十一年間所犯違反森林法罪所處有期徒刑七月之執行完畢日期，已逾
五年，所為自不符累犯之構成要件。乃原審不察，遽依累犯之規定加重其刑，而判決
被告連續違反法院依家庭暴力防治法第十三條所為禁止實施家庭暴力行為，遠離住居
所之裁定，累犯，處有期徒刑六月，如易科罰金，以三百元折算一日，自有判決適用
法則不當之違背法令。案經確定，且對被告不利，非常上訴意旨執以指摘，洵有理由
，應由本院將原判決撤銷，另行判決如主文第二項所示，以資糾正。
據上論結，應依刑事訴訟法第四百四十七條第一項第一款但書，家庭暴力防治法第二
條第二項、第五十條第一款、第四款，刑法第十一條前段、第五十六條、第二百七十
七條第一項、第三百五十四條、第五十五條、第四十一條，罰金罰鍰提高標準條例第
一條前段、第二條，判決如主文。
中      華      民      國     九十     年      六      月    二十八    日
                              最高法院刑事第七庭
                                  審判長法官  吳  雄  銘
                                        法官  池  啟  明
                                        法官  石  木  欽
                                        法官  郭  毓  洲
                                        法官  吳  三  龍
      右正本證明與原本無異
                                              書  記  官
中      華      民      國     九十     年      七      月      二      日


司法院資訊處製作；財團法人民間司法改革基金會備份。
